【裁判字號】    91,訴,2403
【裁判日期】    920930
【裁判案由】    給付補償金等
【裁判全文】
臺灣板橋地方法院民事判決  九十一年度訴字第二四○三號
    原      告    丙○○
    訴訟代理人    張立中律師
    複 代理 人    沈宏裕律師
    被      告    乙○○○○○.
    法定代理人    甲○○
    訴訟代理人    余忠益律師
    複 代理 人    陳世源律師
右當事人間請求給付補償金等事件，經本院於中華民國九十二年九月十八日言詞辯論
終結，判決如左：
    主      文
被告應給付原告新台幣貳佰零陸萬仟玖佰貳拾貳元及自民國九十一年十一月三日起
至清償日止按年息百分之五計算之利息。
原告其餘之訴駁回。
訴訟費用由被告負擔。
本判決第一項於原告以新台幣陸拾玖萬元供擔保後得假執行；被告如於假執行程序實
施前預供擔保新台幣貳佰零陸萬參仟玖佰貳拾貳元，免為假執行。
原告其餘假執行之聲請駁回。
    事      實
甲、原告方面：
  一、聲明：
      (一)被告應給付原告新台幣（下同）二百零六萬三千九百二十二元及自民國（下
        同）九十一年五月三十日起至清償日止按年息百分之五計算之利息。
      (二)前項請求原告願供擔保請准假執行宣告。
  二、陳述：
      (一)原告係門牌號碼台北縣新莊市○○街七十一巷九號十二樓即新莊市○○段七
        ○號建物（含新莊市○○段一二五、一二六、一二七號建物共同使用部分）
        及上開建物座落之新莊市○○段八二三地號土地（權利範圍萬分之六十一）
        之所有權人，前開不動產位在取名為「富景天下」社區之集合住宅中。該集
        合住宅屬十二層樓高之大樓，因八十八年九月二十一日集集大地震而局部輕
        微受損，行政院公共工程委員會最終判定為補強即可居住，免予強制拆除，
        然部分區分所有權人希望能拆除重建，遂依都市更新條例組成「乙○○○○
        ○○○○」，並經台北縣政府核准立案，由甲○○擔任理事長，而依都市更
        新條例推行拆除集合住宅重建活動，進行權利變換計畫。原告選擇不參加拆
        除重建之權利變換計劃而接受補償拆除前殘值，經更新會認定應補償價值為
        二百零六萬三千九百二十二元，並以該應補償額度作為拆除重建所生權利變
        換計劃之一部分，向台北縣政府申請公告徵求異議；嗣於九十年十二月六日
        業獲台北縣政府核定公告，異議期滿無人異議而該應補償額度於兩造間已確
        定，且該權利變換計劃自九十年十二月十三日起即發布實施。
      (二)都市更新條例第三十一條明定：「權利變換後之土地及建築物扣除前條規定
        折價抵付共同負擔後，其餘土地及建築物依各宗土地權利變換前之權利價值
        比例，分配與原土地所有權人。但其不願參與分配或應分配之土地及建築物
        因未達最小分配面積單元，無法分配者，得以現金補償之」。又該補償費依
        都市更新權利變換實施辦法增訂之第七條之一：「本條例第三十一條第一項
        但書規定之現金補償數額．．．前項補償金，由實施者於權利變換計畫發布
        實施之日起二個月內，通知受補償人於通知之日起三十日內領取」。依前開
        規定，被告應於前開更新計劃發布實施之日起二個月內先通知不願參與權利
        變換分配（即不參加與重建）者，並於通知日起三十日內以現金補償。但被
        告不但未向原告為任何補償給付，對請求給付之口頭催告亦置諸不理，反而
        積極向台北縣政府申請得將前開集合住宅拆除之雜項執照，並將拆除工程積
        極發包予易山營造有限公司，且已剋期公告及通知住戶遷離，另並搭起施工
        用鷹架，準備於九十一年六月八日拆除。對於原告之補償要求卻充耳不聞。
        嗣雖因其他不參加權利變換之住戶陳情，經台北縣政府於九十一年六月六日
        召開說明會，並作成「應重新評估原計劃是否可行」及「殘值表有疑義請先
        釐清」之結論，惟被告並未依該會結論進行，反於九十一年七月九日再具函
        向台北縣政府請求依原核准建造執照執行重建，對於原告現金補償事宜全未
        處理，終而一意孤行已將前開集合住宅大樓拆除淨盡。
      (三)依前所示，被告有給付原告補償金二百零六萬三千九百二十二元之義務；該
        項金額被告應於公告確定發布實施後二個月內通知原告於三十日內領取，而
        迄今仍未履行。原告訴求給付該額度及自公告確定發布實施日起滿三個月之
        翌日起算（公告起迄日期九十年十二月十三日起至九十一年一月十四日止；
        應通知限期自九十一年一月十五日起至同年三月十四日止；通知應領限期自
        九十一年三月十五日起至同年四月十四日止；是遲延利息起算日應九十一年
        四月十五日）之遲延利息，自屬於法有據，惟原告願減縮自催告函到達（九
        十一年五月二十九日）翌日即九十一年五月三十日起計算。又若判決確定前
        不先為執行，有將來難以執行之虞，原告願供擔保以代假執行原因之釋明，
        懇請賜准為假執行。
      (四)對被告抗辯之陳述：
        (1)被告辯稱其係經政府公開評選程序委託為都市更新實施者，並引都市更新
          條例第九、十條為據，惟查都市更新條例第九條規定直轄市、縣主管機關
          自行實施都市更新或委託、同意其他機關實施都市更新，或委託、同意其
          他機關（構）實施都市更新。第十條則係由土地及建物所有權人自行組織
          更新轉體自辦都市更新。兩者法源不同，程序不同。被告係依該例第十、
          十一、十五條經核准自組轉體自辦都市更新者，與同條例第九條毫無關聯
          。被告既未經評選，且未受委託，又非其他機關（構），無依第九條受評
          選及受委託資格，卻妄引該條例第九條，妄稱其係受行政機關委託，意圖
          混淆，其心可議。
        (2)被告辯稱其計劃既受核定發布實施，即係台北縣政府本於主管機關地位之
          決定，係本於行政機關地位而為，被告係受託行使公權力之團體，惟原告
          並未對台北縣政府核定公告發布實施之核定行為本身或其核定之計劃內容
          有任何不服，本訴訟對象並非台北縣政府，且被告亦未受委託，也無公權
          利之行使，無所謂行政訴訟。
        (3)被告辯稱其計劃若遇事實上窒礙難行之執行困難，得為變更，在變更程序
          未完成前，原告不得執行而聲請補償，為該條例第八、九、十條所定，目
          前因執行困難已申請變更中，惟查前開條例第八、九、十條無上述「事實
          上窒礙難行之執行困難，得為變更，變更中不得執行」之規定，且被告係
          因重建之第一樓夾層設計有法令上問題而須移至第十三層，因而申請變更
          計劃屬設計不合法令問題，並無執行困難。被告利用前開設計變更機會，
          夾帶變更補償金造成計劃未確定之外形，而意圖事後壓低補償金。
        (4)行政院公共工程委員會已認定系爭建物「補強後即可居住」，宏大公司原
          「九十年度宏大估字第九○○五○九三號補充報告」已估出九二一震災後
          原告建物有殘值，連同土地共為二百零六萬三千九百二十二元。被告在建
          物拆除後卻改稱更新前因房屋已列為「紅標」，已無市場價值，顯然不符
          ，毫無可取，且與政府認定「補強即可居住」之結論不符，無可參考。
        (5)兩造間之法律關係為：被告獲准進行都市更新及權利變換，被告在對不參
          加權利變換之原告為建物及土地之補償金給付後，得拆除原告之房屋，在
          房屋座落基地上重建。本件權利變換計換之權利義務關係僅限於原告與被
          告間，與財團法人九二一震災重建基金會（下稱九二一基金會）無關。因
          原告不參加權利變換，恐被告無力支付補償金，九二一基金會因而考慮價
          購不參加權利變換者之物權，而以價購金借貸予被告以減低被告之重建負
          擔。此種考慮甚或承諾屬被告與第三人間之另一法律關係，與兩造間補償
          關係無涉。本件僅為單純補償金之給付訴訟，與九二一基金會是否決定價
          購無關，何況該基金會從未承諾價購。
        (6)台北縣政府九十二年五月二十六日北府城更字第○九二○三三七七四一號
          函有三項要點：1.本件都市更新案非政府指定之震災更新區域；被告係由
          富景天下社區重建推動委員會申請籌組都市更新會而成立者，非經公平評
          選程序所委託之都市更新事業機構為實施者。2.本件更新計劃核定發布實
          後兩個月內，該單元內未有異議提出而經調解之案例。3.本案依法令應於
          九十一年十月一日前通知受補償人領取現金。被告迄未通知領取及給付補
          償金。以上三要點均應證原告之主張，雖台北縣政府已限期通知被告改善
          未通知領取補償金，並准其延長履行期六個月，但通知領取及給付補償金
          之私的權利義務關係存在於原告、被告間，非台北縣政府得用一紙行政命
          令改變，其行政命令於法無據；又被告所提變更權利變換計劃之申請案，
          尚在審議中，惟關於補償金之額度屬私權關係，於公告發布實施二個月內
          無人異議即告確定，不能任由被告片面申請變更，行政機關於已確定之私
          權關係也無權准許其變更。
  三、證據：提出土地及建物登記謄本各乙件、行政院公共工程委員會、內政部函影
      本一紙、台縣政府核定發布權利變換計劃公告及不參與分配而應補償名冊各一
      件、台北縣政府工務局拆除執照影本一紙、乙○○○○○○○○營建發包程序
      說明表、拆除及重建工程發包通知書、遷離通知及剋其拆除通知書影本各一紙
      、台北縣政府函附九十一年六月六日說明會紀錄乙件、乙○○○○○○○○九
      十一年七月九日申請函乙件、公聽會發言記錄、台北縣新莊地政事務所函、乙
      ○○○○○○○○函、台北長安郵局存證信函及回執影本各一份、台北縣政府
      公函三紙為證，並聲請本院向台北縣政府函查富景天下都市更新事業計畫及權
      利變換計畫在公告期間內有無異議。
乙、被告方面：
  一、聲明
      (一)原告之訴及其假執行之聲請均駁回。
      (二)如受不利之判決，請准供擔保免為假執行。
  二、陳述：
    Ａ程序方面：
      (一)被告為依都市更新條例第十五條第一項、第二項所組成之更新團體，並經台
        北縣政府核准設立。被告經核准設立後之權責，依都市更新條例第九條、第
        十條，被告係由台北縣政府經公開評選程序委託被告為都市更新事業計劃之
        實施者，故被告於公法上乃為受託行使公權利之行政機關。
      (二)依都市更新條例第十九條之規定，被告不論係擬定或變更都市更新事業計畫
        ，均須經台北縣政府「核定」發佈實施，而所謂之「核定」，乃係台北縣政
        府本於其主管機關之地位，對於被告所陳報之都市更新暨權利變換計劃，所
        為之決定，此觀之地方制度法第二條第四款之規定至明。準此，被告雖為私
        法人團體，惟其所為之都市更新事業計畫及權利變換計畫，不論擬定或變更
        ，皆係本於行政機關地位而為。
      (三)參酌都市更新條例第八條、第九條、第十條及行政程序法第二條第三項及同
        法第十六條，均足證被告確為受委託行使公權力之團體，被告擬定或變更都
        市更新事業計劃，亦均為委託範圍內之權責，補償金之發放，亦係依據被告
        擬定或變更之都市更新事業計劃而為，故本件之爭訟途徑，原告應循行政爭
        訟方式為之。
      (四)原告主張須以台北縣政府前所擬定發布實施之都市更新計劃為受領依據，亦
        應屬本件都市更新事業計劃及權利變換計劃經變更確定後，得否信賴保護之
        問題，明顯屬公法關係。
      (五)又都市更新事業計劃之變更，係由實施者擬定後，送當地直轄市、縣（市）
        政府都市更新審議委員會審議通過，由直轄市、縣（市）主管機關核定發布
        實施，法定程之要件即欠缺，此為都市更新條例第十九條所明定，亦為同條
        例第二十九條之適用依據。是以，實施者欲變更都市更新事業計劃及權利變
        更計劃時，若已踐行該條所定之審議、核定之法定程序，其適法性即無欠缺
        。準此，都市更新事業計劃之實施者，如遇事實上窒礙難行之困難，其所為
        之變更程序，既為法律上明定之授權而賦予，相對人自不得於變更程序未完
        成前，執而主張實施者應為補償，為都市更新條例第八條、第九條、第十條
        所明定。
    Ｂ實體方面
      (一)系爭「台北縣新莊市○○段富景天下都市更新事業計劃既權利變更計劃」尚
        未確定：
        (1)本件都市更新計劃暨權利變更計劃，雖經台北縣政府於九十年十二月十三
          日核定發布實施，惟因執行顯有困難，業經被告依都市更新條例第十九條
          、第二十九條、都市更新條例施行細則第十一條及九二一震災重建暫行條
          例第十七條規定，辦理變更中，此有台北縣政府九十一年十一月四日北府
          城更字第○九一○六一五七五九號函可稽，則原告對於未確定之權利變換
          計劃所為之本件請求，尤欠其法律上之依據。
        (2)依都市更新條例第二十五條之規定，實施者對於都市更新事業計劃範圍內
          重建區段之土地，以權利變換方式實施之。再參諸同法第二十九條但書，
          明確規定權利變換計劃之擬定報核得與都市更新事業一併辦理。準此，本
          件原告不願參與重建之土地，既為被告都市更新事業計劃範圍內重建區段
          之土地，被告將權利變更計劃一併擬定，於實施程序亦一併辦理變更，被
          告適用九二一震災重建暫行條例第十七條、都市更新條例第十九條及同法
          第二十九條並無不當，且變更計劃現亦正由台北縣政府都市更新審議大會
          審議中，程序合法並無瑕疵。
        (3)此再觀之都市更新研究發展基金會確已對被告申請之九二一築巢專案臨門
          方案進行審查之九十一年十一月七日傳真回函、初步審查意見之公文函及
          被告九十一年十一月十八日函覆予台北縣政府住宅及城鄉發展局說明修正
          變更案已進入台北縣政府及財團法人九二一震災基金會「築巢專案臨門方
          案」初審階段之公文，亦足見權利變換計劃確實尚在審議中，並未確定。
        (4)被告申請辦理變更中之都市更新事業計劃暨權利變換計劃，現金補償額度
          確為該計劃之一部分，有變更富景天下都市更新事業權利變換計案之不參
          與分配之土地所有權人名冊可稽。
      (二)被告重建家園之資金，全賴九二一基金會之協助，由被告申請築巢專案臨門
        專案以取得貸款，補償金亦為被告請求九二一基金會資助項目之一。故補償
        金多寡，僅係表明該筆土地權利價值之依據，並不得執而主張被告與原告即
        有意思合致之契約關係存在，此從宏大不動產鑑價顧問股份有限公司之鑑定
        報告內容摘要即足明暸。況且，對於不願參與分配之被告所有土地，係由九
        二一基金會依築巢專案臨門方案價購，由九二一基金會以會員身分加入更新
        會與其他會員一起進行更新，足見原告以被告前所擬定之都市更新事業暨權
        利變換計劃為被告與原告已有意思合致之主張，並不足採。更何況，被告用
        以參與分配之原告土地，於興建工程完峻後，其所有權尚屬於九二一基金會
        所有，且依都市更新條例第三十三條第一項第一款之規定，在興建工程完峻
        前尚為禁止移轉或設定負擔之土地，則該筆土地既未經地政機關為土地所有
        權之移轉登記，原告何能主張被告違反給付義務？質言之，縱認原告得依私
        法關係而為請求，亦應於被告提出之修正都市更新計劃暨權利變換計劃書之
        金額確定後而仍拒絕給付時，始得請求。
      (三)原權利變更計劃所查定之原告所有系爭建物價額為地震前房屋市場之合理價
        格，並非地震後之殘餘價格，事實上系爭房屋於更新前已列為紅標危樓，無
        市場價值，鑑定報告所載金額係在假設地震後房屋無損的情況下所為之認定
        ，當時被告認此對原告有益，乃以此價額公告，主管機關台北縣政府亦未發
        現此與都市更新條例第三十六條第二項所定應補償者為「建築物之殘餘價值
        」規定不符，被告遂聲請變更應補償之價額。
  三、證據：提出公聽會通知單、台北縣政府函、公聽會記錄二份、乙○○○○○○
      ○○章程影本、財團法人都市更新研究發展基金會傳真信函、財團法人九二一
      震災重建基金會函、乙○○○○○○○○函、變更富景天下都市更新事業權利
      變換計畫案不參與分配之土地所有權人名冊、宏大不動產鑑定股份有限公司鑑
      定報告內容摘要各一份、公聽會記錄二紙為證。
    理      由
一、程序方面：
    (一)按「經劃定應實施更新之地區，除本條例另有規定外，直轄市、縣（市）主管
      機關得自行實施或經公開評選程序委託都市更新事業機構、同意其他機關（構
      ）為實施者，實施都市更新事業」；又「經劃定應實施更新之地區，其土地及
      合法建築物所有權人得就主管機關劃定之更新單元．．．自行組織更新團體實
      施該地區之都市更新事業或委託都市更新事業機構為實施者實施之」，都市更
      新條例第九條第一項前段、第十條第一項分別定有明文。由上可知，都市更新
      事業之「實施者」（按依該條例第三條第四款所為定義，「實施者」係指依該
      條例規定實施都市更新事業之機關、機構或團體）除主管機關或經主管機關以
      公開評選程序所委託或同意之機構（關）外，亦可為更新區域內之土地及合法
      建築所有權人依同條例第十五條規定所組織之更新團體。惟後者所成立之更新
      團體係依同條例第十五條規定組成並經主管機關核准設立，其性質僅係受主管
      機關監督之自辦都市更新私法人團體，並非受主管機關委託行使公權力之團體
      。而被告「乙○○○○○○○○」係新莊市富景天下社區土地及合法建築物所
      有權人依都市更新條例第十條及第十五條規定程序申請台北縣政府核准設立之
      更新團體，並非依同條例第九條規定由台北縣政府經公開評選程序委託都市更
      新事業機構或同意其他機關（構）為實施者，業經本院向台北縣政府查詢明確
      ，有該府九十二年五月二十六日北府城更字第0920337741號函及隨函檢附之被
      告申請立案相關文件在卷可稽，被告辯稱其係由台北縣政府經公開評選程序委
      託為都市更新事業計劃之實施者，顯與事實不符。又被告所擬定之更新事業計
      劃暨權利變換計劃雖依法須經主管機關核定公告實施，惟此乃係主管機關本於
      行政權之監督作用，要難據此認為被告擬定之更新事業計劃暨權利變換計劃係
      立於行政機關之地位所為，故被告抗辯其為受委託行使公權力之團體，其擬定
      或變更都市更新事業計劃均為公權力委託範圍內之權責云云，要屬無據，洵無
      可採。
    (二)次按，以權利變換方式實施都市更新時，對於不願參與分配或應分配之土地及
      建築物因未達最小分配面積單元，無法分配者，得以現金補償之；依第一項補
      償之現金，經主管機關核定後，應定期通知應受補償人領取，為都市更新條例
      第三十一條第一項後段、第三項所明定。查本件原告主張其選擇不參加拆除重
      建之權利變換計劃而接受補償拆除前殘值，經被告查定應補償價值為二百零六
      萬三千九百二十二元，並以該補償額度作為拆除重建所生權利變換計劃之一部
      分，經台北縣政府核定發布實施，異議期間復無人異議，該補償額度於兩造間
      已確定，故依該條例第三十一條第一項但書規定請求被告給付前開補償金。原
      告請求被告給付之補償金既係原告所有遭拆除建物之價值，而該價值復為被告
      所查定並送請主管機關核定公告，原告對之又未提出異議，顯見該補償金額於
      兩造間已有所合致並經確定在案，且為都市更新條例第三十一條第一項但書明
      定被告依法所應給付者，自屬私權法律關係，與公法無涉，被告辯稱本件之爭
      訟應循行政爭訟方式為之，委無足採。
    (三)綜上所述，被告雖為都市更新事業之實施者，惟其僅係受主管機關監督之自辦
      都市更新私法人團體，並非受主管機關委託行使公權力之團體，無所謂行使公
      權力可言，且原告依都市更新條例第三十一條第一項但書規定請求被告給付現
      金補償亦屬私法範疇，核與公法無涉，本件訴訟自屬普通法院之權限，本院對
      之亦有管轄權，合先敘明。
二、兩造不爭執之事實
    (一)原告係門牌號碼台北縣新莊市○○街七十一巷九號十二樓即新莊市○○段七○
      號建物（含新莊市○○段一二五、一二六、一二七號建物共同使用部分）及上
      開建物座落之新莊市○○段八二三地號土地（權利範圍萬分之六十一）之所有
      權人，前開不動產位在取名為「富景天下」社區之集合住宅中，該集合住宅因
      八十八年九月二十一日集集大地震而受損，部分區分所有權人希望能拆除重建
      ，遂依都市更新條例組成「乙○○○○○○○○」，並經台北縣政府核准立案
      ，由甲○○擔任理事長，而依都市更新條例推行拆除集合住宅重建活動，進行
      權利變換計畫。
    (二)原告選擇不參加拆除重建之權利變換計劃而接受補償拆除前殘值，經被告認定
      應補償價值為二百零六萬三千九百二十二元，並以該應補償額度作為拆除重建
      所生權利變換計劃之一部分，前開都市更新事業計劃及權利變換計劃業經台北
      縣政府都市更新審議委員會審議通過，由台北縣政府於九十年十二月六日以九
      十北府城更字第四四六九七九號公告核定發布，於核定發布實施後二個月內，
      該更新單元內未有土地所有權人對其權利價值有異議，惟被告迄未給付補償金
      ，卻已將前開集合住宅予以拆除。
    (三)被告嗣認原計劃實執行顯有困難，而分別於九十一年九月二十六日及同年九月
      三十日向台北縣政府提出變更事業計劃及權利計劃申請，該變更申請目前仍在
      審議中，尚未通過。
三、本件爭點及本院之判斷：
    (一)台北縣政府於九十年十二月六日核定發布之「台北縣新莊事後港段富景天下都
      市更新事業計畫暨權利變換計畫」中有關應給付之補償金部分業已確定：
      (1)按都市更新事業計劃由實施者擬定，送當地直轄市、縣（市）政府都市更新
        審議委員會審議通過後，由直轄市、縣（市）主管機關核定發布實施；以權
        利變換方式實施都市更新時，實施者應於都市更新事業計劃核定發布實施後
        擬具權利變換計劃，依第十九條規定程序辦理審議、公開展覽、核定及發布
        實施等事項，但必要時，權利變換計劃之擬定報核得與都市更新事業計劃一
        併辦理。又不願參與分配或應分配之之土地及建築物因未達最小分配面積單
        元，無法分配者，得以現金補償之；依第一項補償之現金，經直轄市、縣（
        市）主管機關核定後，應定期通知應受補償人領取。都市更新條例第十九條
        第一項、第二十九條第一項、第三十一條第一項但書及同條第三項分別定有
        明文。
      (2)查本件被告係以權利變換方式實施都市更新，因原告表明不願參與，經被告
        委請宏大不動產鑑價公司鑑定，查定應補償原告金額為二百零六萬三千九百
        二十二元，被告乃依都市更新條例第十九條、第二十九條規定擬定都市更新
        事業計劃及權利變換計劃，送台北縣政府都市更新審議委員會審議通過後，
        經台北縣政府核定並於九十年十二月六日以九十北府城更字第四四六九七九
        號公告自九十年十二月十三日起發布實施，關於權利變換計劃部分，則自權
        利變換計劃書核定發布實施後二個月內，該更新單元內未有土地所有權人對
        其權利價值有異議，而依該條例第三十二條規定申請台北縣政府都市更新審
        議委員會調解案例等情，有原告提出之台北縣政府前開公告影本一紙在卷可
        稽，並經本院向台北縣政府查詢屬實，亦有該府九十二年五月二十六日北府
        城更字第0920337741號函及隨函檢附之「台北縣新莊市○○段富景天下都市
        更新事業計劃暨權利變換計劃」報告書在卷足憑，依首揭說明，自堪認台北
        縣政府於九十年十二月六日核定發布「台北縣新莊事後港段富景天下都市更
        新事業計畫暨權利變換計畫」，其法定程序完備，依法業已確定。
      (3)又都市更新條例第三十一條第三項既明定同條第一項所應給付之補償金經主
        管機關核定後即應定期通知應受補償人領取，顯見該補償金之給付義務及其
        數額，於主管機關「核定後」即已確定，都市更新事業之實施者自應給付之
        。此外再參酌同條例第三十二條第二項、三項規定可知，縱令土地所有權人
        於法定期間內對主管機關核定之權利價值有異議而依法進行調解、調處或行
        訴訟，都市更新事業之進行猶不得停止，都市更新實施者此一給付義務亦不
        受影響，當事人僅於調解、調處、訴願或行政訴訟結果與原評定價值差額部
        分得以現金互相找補而已，何況本件應補償金額為被告所查定，經主管機關
        核定後原告並未提出異議，自足認被告所擬定「台北縣新莊事後港段富景天
        下都市更新事業計畫暨權利變換計畫」中關於應給付原告之補償金部分業經
        台北縣政府核定而告確定，被告自應給付之。
      (4)被告嗣雖認原權利變換計劃內所定應補償之金額係在假設地震後房屋無損的
        情況下所為之認定，並非建築物之殘餘價值，因而於九十一年九月間向台北
        縣政府提出變更事業計劃及權利變換計劃申請，惟查，台北縣政府於九十年
        十二月六日核定發布之「台北縣新莊事後港段富景天下都市更新事業計畫暨
        權利變換計畫」業已確定，且被告所應負之補償金之給付義務及其數額，於
        台北縣政府核定後即告確定，復如前述，被告自應受上開計畫內容之約束，
        其申請變更之效力應不及於給付補償金已確定之部分。準此，被告於前開計
        劃及所負給付義務確定後再以申請變更方式，將原已核定之補償金額予以減
        少，並據以辯稱權利變換計劃中現金補償額度部分並未確定云云，即無可採
        ，難認有理。
    (二)被告應依前開公告之補償金數額給付原告：
      (1)按因權利變換而拆除或遷移之土地改良物，應補償其價值或建築物之殘餘價
        值，其補償金額由實施者查定之，為都市更新條例第三十六條第二項前段所
        明定。本件原告所有因權利變換計劃實施而遭拆除之土地改良物應補償之價
        值為二百零六萬三千九百二十二元既為被告所查定，並經台北縣政府核定而
        告確定，被告自應按前開公告之補償金額給付原告。被告雖提出宏大不動產
        鑑定顧問股份有限公司九０宏估字第九○○五○九三號補充報告，辯稱更新
        前房屋已列為紅標危樓，無市場價值，鑑定所估價格為假設九二一大地震後
        該標的無損並在正常使用情況之合理價格云云，惟新莊市○○街「富景天下
        大樓」建築物經九二一震災受損建築物安全鑑定小組最終鑑定結果為可修繕
        補強之建物，有原告提出且為被告所不爭執之行政院公共工程委員會、內政
        部九十工程術字第九ＯＯ四四八六二號、台九十內營字第九六七一七九號函
        及其鑑定書附卷可參，被告抗辯系爭建物列為紅標危樓，已無市場價值云云
        ，顯與前開鑑定結果不符，所辯即難憑信。再者，被告既自承當時亦認為以
        二百零六萬三千九百二十二元做為應補償價值，對原告有益，故按此價額公
        告（見本院九十二年七月三十一日言詞辯論筆錄），益見被告對此價額亦表
        同意而予查定，被告自應受此拘束，不得於查報並經管機關核定後再予爭執
        ，況被告已將原告所有建物拆除，在此情形下如得任意反悔，再爭執已遭其
        拆除建物之價值，實有違誠信原則。
      (2)又本件權利變換計換之權利義務關係存在於原告與被告間，與財團法人九二
        一震災重建基金會無涉，該基金會是否願意貸款予被告，或是否決定價購原
        告不參加權利變換部分之物權，均與本件被告是否應給付補償金予原告之法
        律關係無關，被告徒以對於不願參與分配之被告所有土地，係由九二一基金
        會依築巢臨門方案價購，於都市更新事業計畫之興建工程完竣後，由原告依
        權利變換計畫登記予九二一基金會，補償金則需俟被告所申請之都市更新事
        業計畫及權利變換計畫一切核准無瑕疵且又無執行困難後，才發給補償費，
        且被告用以參與分配之原告土地，於興建工程完竣後，其所有權屬於九二一
        基金會所有，原告應於被告提出之修正變更都市計畫暨權利變化計畫之金額
        確定後仍拒不發給時，始得請求云云置辯，洵無可採。
    (三)綜上所述，原告依都市更新條例第三十一條第一項後段規定，請求被告給付補
      償金二百零六萬三千九百二十二元，為有理由，應予准許。又前開補償金經主
      管機關核定後，應定期通知受補償人領取，為都市更新條例第三十一條第三項
      所明定，而九十一年八月一日修正發布之都市更新權利變換實施辦法第七條之
      一第二項（按：依中央法規標準法第十三條規定，該辦法應於九十一年八月三
      日施行生效）規定：「前項補償金，由實施者於權利變換計劃發布實施之日起
      二個月內，通知受補償人於通知之日起三十日內領取，但本辦法修正施行前已
      核定發布實施之權利變換計劃，得於本辦法修正施行之日起二個月內通知」。
      查本件系爭都市更新事業計劃暨權利變換計劃於都市更新權利變換實施辦法九
      十一年八月三日修正施行前即已核定發布實施，故依修正後前開辦法第七條之
      一但書規定，被告於該辦法修正施行日起二個月內應通知原告於通知之日起三
      十日內領取補償金，然被告逾期仍未通知原告領取，依前開規定，被告自九十
      一年十一月三日起已負遲延責任，從而，原告請求被告應自九十一年十一月三
      日起至清償日止，按年百分之五計付前開應給付補償金之法定遲延利息，為有
      理由，至原告請求自九十一年五月三十日起至九十一年十一月二日止之法定遲
      延利息，則屬無據，不應准許。
    (四)兩造均陳明願供擔保，聲請宣告假執行或免為假執行，就原告勝訴部分，核無
      不合，爰分別酌定相當擔保金額一併准許之。至原告敗訴部分，其訴既經駁回
      ，假執行之聲請即失所附麗，應予駁回。
四、本件事證已臻明確，雙方其餘主張或陳述，於本件判決結果並無影響，爰不逐一
    論述，併此敘明。
五、結論：本件原告之訴為一部有理由，一部無理由，爰依民事訴訟法第七十九條、
    第三百九十條第二項、第三百九十二條第二項，判決如主文。
中      華      民      國    九十二    年      九      月     三十     日
                                    臺灣板橋地方法院民事第二庭
~B法      官  程怡怡
右為正本係照原本作成
如對本判決上訴，須於判決送達後廿日內向本院提出上訴狀
中      華      民      國    九十二    年      九      月     三十     日
~B法院書記官  楊舒惟


司法院資訊處製作；財團法人民間司法改革基金會備份。
